---
title: "Estudo de caso - Bellabeat"
author: "Raphael Lopes"
date: "2024-01-31"
output: github_document
---
```{r setup, include=FALSE} 
knitr::opts_chunk$set(warning = FALSE, message = FALSE) 
```

Estudo de caso abordado, como cumprimento ao pré-requisito para obtenção de certificação
Google Data Analyst.  

Este caso aborda o caso da Bellabeat - fabricante de produtos de tecnologia voltada
à saúde feminina. Ela é uma empresa inciando a adoção do data driven, e solicita que
seja realizada a análise de como consumidores utilizam dispositivos inteligentes que
não são da companhia - e aplicar o conhecimento obtido a partir desta análise para
comparar com um dos produtos do portfólio.  

Entre os seus produtos, há o **Time** - um relógio de bem-estar, o qual combina a
aparência atemporal de um relógio clássico com tecnologia, a fim de rastrear a
atividade, sono e estresse do usuário. Este produto se conecta ao aplicativo Bellabeat
para transmitir informações sobre o bem-estar do usuário.

De acordo com a metodologia do Google, a análise de dados compreende seis etapas:  

1. Perguntar
2. Preparar
3. Processar
4. Analisar
5. Compartilhar
6. Agir  

Cada um destes processos será abordado nos tópicos a seguir.

## Preparação do ambiente
### Instalar bibliotecas
```{r}
#install.packages("tidyverse", type = 'source')
```
### Importar bibliotecas
```{r}
library(tidyverse)
library(readr)
library(dplyr)
library(ggplot2)
library(grid)
```

## Perguntar

As perguntas que fomentam esta análise são:  

- _Quais são algumas tendências no uso de dispositivos inteligentes?_  

- _Como essas tendências podem se aplicar aos clientes da Bellabeat?_  

- _Como essas tendências podem ajudar a influenciar a estratégia de marketing da Bellabeat?_  

Dadas estas perguntas, estabeleceu-se a seguinte declaração de tarefa de negócio: 

**_Como utilizar as informações obtidas para otimizar o marketing do produto time?_**

## Preparar

### Fonte dos dados

Os dados utilizados nesta análise são oriundos do dataset "FitBit Fitness Tracker Data",
disponível no Kaggle, acessível clicando [aqui](https://www.kaggle.com/datasets/arashnic/fitbit).  

Ele é um projeto CC0, de domínio público - o qual contém registros de condicionamento físico de
30 usuários do Fitbit. Esses registros incluem informações sobre período de atívidade física,
frequência cardíaca e monitoramento do sono.  

O tamanho da amostra de 30 indivíduos é considerado um tamanho aceitável. Todavia
é recomendável em futuras análises aumentar o tamanho da amostra, de forma a aumentar
a confiabilidade da análise.

Desta fonte de dados foram utilizados cinco arquivos de extensão csv, sendo eles:  

- dailyActivity_merged
- hourlyCalories_merged
- hourlyIntensities_merged
- sleepDay_merged
- weightLogInfo_merged

### Filtragem

Antes de importar os arquivos para o markdown, foi detectada a necessidade de filtrar valores 
inconsistentes nos arquivos. Essas removoções são realizadas no tópico Transformação. 
Das informações removidas, cita-se:  

#### dailyActivity_merged
- 4 registros de calorias com valor 0;
- 1 registro de consumo de calorias basal (O consumo calórico também apresentava inconsistência).

### Importando os dados
```{r}
daily_activity <- read_csv("data/dailyActivity_merged.csv")
hourly_calories <- read_csv("data/hourlyCalories_merged.csv")
hourly_intensities <- read_csv("data/hourlyIntensities_merged.csv")
sleep_day <- read_csv("data/sleepDay_merged.csv")
weight_log <- read_csv("data/weightLogInfo_merged.csv")
```
### Transformação
```{r}
daily_activity <- daily_activity %>%
  filter(Calories != 0 & SedentaryMinutes != 0)
```
#### Obtém dias da semana
```{r}
daily_activity <- daily_activity %>%
  mutate(dayWeek = str_to_sentence(wday(mdy(ActivityDate), label = TRUE)))
```
#### Obtém horas
```{r}
hourly_calories <- hourly_calories %>%
  mutate(hours = hour(strptime(ActivityHour, '%m/%d/%Y %H:%M')) %>% as.character())
```
#### Obtém se é reporte manual
```{r}
weight_log <- weight_log %>%
  mutate(IsManual = if_else(IsManualReport, "Sim", "Não"))
```

### Exibe detalhes de cada fonte
#### daily_activity
```{r}
head(daily_activity)
```
#### hourly_calories
```{r}
head(hourly_calories)
```
#### hourly_intensities
```{r}
head(hourly_intensities)
```
#### sleep_day
```{r}
head(sleep_day)
```
#### weight_log
```{r}
head(weight_log)
```
## Processar

Foi verificada necessidade de formatar os campos de data/data e hora dos datasets,
a fim de viabilizar a análise.
```{r}
daily_activity <- daily_activity %>%
  mutate(ActivityDate = mdy(ActivityDate))
hourly_calories <- hourly_calories %>%
  mutate(ActivityHour = mdy_hms(ActivityHour))
hourly_intensities <- hourly_intensities %>%
  mutate(ActivityHour = mdy_hms(ActivityHour))
sleep_day <- sleep_day %>%
  mutate(SleepDay = mdy_hms(SleepDay))
weight_log <- weight_log %>%
  mutate(Date = mdy_hms(Date))
```

## Analisar
### Distribuição dos dados e medidas de tendência central
```{r}
daily_activity %>% 
  select(TotalSteps, TotalDistance, LightlyActiveMinutes, FairlyActiveMinutes, VeryActiveMinutes, SedentaryMinutes, Calories) %>%
  summary()
```
1. É notável que a maior parte do uso está concentrado em indivíduos sedentários,
bem como a maior parte dos usos são feitos em atividades mais leves.  
2. Poucos usuários realizam atividades pesadas, o que promove uma distorção entre
o terceiro quadrante e o valor máximo observado.  
```{r}
hourly_calories %>% 
  select(Calories) %>%
  summary()
```
1. O máximo confirma a informação observada no dataset anterior.  
```{r}
hourly_intensities %>% 
  select(TotalIntensity, AverageIntensity) %>%
  summary()
```
1. Essas informações confirmam que a maior parte dos usuários focam em atividades
leves, com baixo consumo calórico.  
```{r}
sleep_day %>% 
  select(-Id, -SleepDay) %>%
  summary()
```
1. Os dados demonstram que a maior parte dos usuários dormem entre 7 a 8 horas por dia,
valores considerados bons para a saúde.
```{r}
weight_log %>% 
  select(WeightKg, Fat, BMI) %>%
  summary()
```
1. Os dados indicam valores muito altos de percentual de gordura.
2. Destaca-se a quantidade de nulos no BMI(Índice de massa corporal em portugês),
indicando que esta medição não ocorre para indivíduos com percentual de gordura
inferior a 20%. Isto pode gerar viés quando da análise, sendo recomendável mudar a
metologia de coleta deste dado.
3. Em virtude da insuficiência de dados, este dataset será descartado nas fases seguintes.  

## Compartilhar
### Dias da semana com mais atividades
```{r}
days_of_week <- c('Seg', 'Ter', 'Qua', 'Qui', 'Sex', 'Sáb', 'Dom')
```
```{r}
ggplot(daily_activity, aes(x = factor(dayWeek, days_of_week), fill = dayWeek)) +
  geom_bar(stat = 'count', width = 0.4, show.legend = FALSE) +
  scale_fill_hue(c = 40) +
  theme_minimal() +
  theme(panel.grid.major = element_blank(),
        panel.grid.minor = element_blank(),
        axis.title.x = element_blank(),
        axis.title.y = element_blank(),
        plot.title = element_text(hjust = 0.5)) +
  ggtitle("Distribuição das atividades")
```

1. Dias úteis são aqueles com tendência de atividade maior por parte dos usuários, quando
comparados aos finais de semana, em especial de terça à quinta-feira.  

### Queima de caloria por passos
```{r}
ggplot(daily_activity, aes(x = TotalSteps, y = Calories)) +
  geom_jitter() +
  geom_smooth(method = lm, color = "red", fill="#69b3a2", se=TRUE) + 
  theme_minimal() +
  theme(panel.grid.major = element_blank(),
        panel.grid.minor = element_blank(),
        plot.title = element_text(hjust = 0.5)) +
  labs(title = "Passos vs calorias",
       x = "Quantidade de Passos",
       y = "Calorias")
```

1. Há uma forte correlação entre a quantidade de passos realizados pelos usuários,
em comparação a quantidade de calorias utilizadas durante a atividade.  

### Queima de caloria por tempo de uso do aplicativo
```{r}
ggplot(daily_activity, aes(x = LightlyActiveMinutes, y = Calories)) +
  geom_jitter() +
  geom_smooth(method = lm, color = "red", fill="#69b3a2", se=TRUE) + 
  theme_minimal() +
  theme(panel.grid.major = element_blank(),
        panel.grid.minor = element_blank(),
        plot.title = element_text(hjust = 0.5)) +
  labs(title = "Tempo de atividade moderada vs calorias",
       x = "Tempo ativo",
       y = "Calorias")
```
```{r}
ggplot(daily_activity, aes(x = FairlyActiveMinutes, y = Calories)) +
  geom_jitter() +
  geom_smooth(method = lm, color = "red", fill="#69b3a2", se=TRUE) + 
  theme_minimal() +
  theme(panel.grid.major = element_blank(),
        panel.grid.minor = element_blank(),
        plot.title = element_text(hjust = 0.5)) +
  labs(title = "Tempo de atividade moderada vs calorias",
       x = "Tempo ativo",
       y = "Calorias")
```
```{r}
ggplot(daily_activity, aes(x = VeryActiveMinutes, y = Calories)) +
  geom_jitter() +
  geom_smooth(method = lm, color = "red", fill="#69b3a2", se=TRUE) + 
  theme_minimal() +
  theme(panel.grid.major = element_blank(),
        panel.grid.minor = element_blank(),
        plot.title = element_text(hjust = 0.5)) +
  labs(title = "Tempo de atividade intensa vs calorias",
       x = "Tempo ativo",
       y = "Calorias")
```

1. Existe baixa diferença de queima de calorias entre usuários que usam o aplicativo
para atividades de baixa e moderada intensidade.
2. Já para usuários que realizam atividades com alta intensidade, a queima calórica
é mais acentuada.  

### Período sedentário vs calorias
```{r}
ggplot(daily_activity, aes(x = SedentaryMinutes, y = Calories)) +
  geom_jitter() +
  geom_smooth(method = lm, color = "red", fill="#69b3a2", se=TRUE) + 
  theme_minimal() +
  theme(panel.grid.major = element_blank(),
        panel.grid.minor = element_blank(),
        plot.title = element_text(hjust = 0.5)) +
  labs(title = "Tempo sedentário vs calorias",
       x = "Tempo sedentário",
       y = "Calorias")
```

1. O período sedentário aparenta influenciar pouco na queima de calorias.  

### Reporte manual vs automatizado
```{r}
ggplot(weight_log, aes(x = IsManual, fill = IsManual)) +
  geom_bar(stat = 'count', width = 0.4, show.legend = FALSE) +
  scale_fill_hue(c = 40) +
  theme_minimal() +
  theme(panel.grid.major = element_blank(),
        panel.grid.minor = element_blank(),
        axis.title.x = element_blank(),
        axis.title.y = element_blank(),
        plot.title = element_text(hjust = 0.5)) +
  ggtitle("É reporte manual?")
```

1. A maior parte dos reportes realizados são manuais, o que pode levar os usuários
a esquerem de preencher as informações, ou preencherem informações imprecisas no
aplicativo.

## Agir

Dada mensagem de negócio, podem ser estabelecidas as seguintes recomendações:

1. A maior parte dos usuários tendem a ser aqueles que realizam atividade física 
de baixa intensidade. Campanhas de marketing orientadas a este público tendem a ser
mais eficazes para atrair novos clientes.  

2. Clientes com atividade física mais intensa tendem a obter melhores resultados.
Campanhas orientadas a fidelizar, ou oferecer atendimento diferenciado a este público
pode especializar o produto para este nicho, o qual tende a despender mais recursos
financeiros em performance.

3. Devem ser promovidas as funcionalidades que utilizam reportes automatizados, dado
que eles facilitam a vida do usuário e agregam valor ao aplicativo.

4. Podem ser focadas campanhas entre as terças e quintas, visto que possíveis usuários
estão mais propensos a pesquisarem sobre o tema nestes dias.

5. Os dados relativos à percentual de gordura no momento são insuficientes. Em futuras
coletas de dados, é necessário rever a metodologia de obtenção, para que a análise 
não gere viés. Este é um dado fundamental que pode gerar diferencial para a aplicação.

Grato pela atenção!